臺灣臺北地方法院民事裁定
110年度消債更字第224號
聲  請  人  
即  債務人  劉玉純  

代  理  人  張雯婷律師（法扶律師）  
相  對  人  
即  債權人  花旗(台灣)商業銀行股份有限公司
                      設臺北市○○區○○路0號0樓至0樓及00樓至00樓
法定代理人  莫兆鴻  
相  對  人  
即  債權人  臺灣新光商業銀行股份有限公司

法定代理人  李增昌  
代  理  人  彭郁群  
相  對  人  
即  債權人  星展(台灣)商業銀行股份有限公司
                      設臺北市○○區○○路00○00號00、00、00樓
法定代理人  趙亮溪  
代  理  人  陳嘉弘  
相  對  人  
即  債權人  合作金庫資產管理股份有限公司

法定代理人  蔡見興  
代  理  人  劉獻文  
相  對  人  
即  債權人  第一金融資產管理股份有限公司

法定代理人  周朝崇  
代  理  人  王秋翔  
上列當事人因消費者債務清理事件聲請更生，本院裁定如下：
    主  文
債務人劉玉純自中華民國一百一十年十月二十九日上午十一時起
開始更生程序。
命司法事務官進行本件更生程序。
    理  由
一、按債務人不能清償債務或有不能清償之虞者，得依本條例所
    定更生或清算程序，清理其債務；債務人對於金融機構負債
    務者，在聲請更生或清算前，應向最大債權金融機構請求協
    商債務清償方案，或向其住、居所地之法院或鄉、鎮、市、
    區調解委員會聲請債務清理之調解，消費者債務清理條例（
    下稱消債條例）第3條、第151條第1項分別定有明文。揆諸
    消債條例之立法目的，乃在於使陷於經濟上困境之消費者，
    得分別情形利用更生或清算程序清理債務，藉以妥適調整債
    務人與債權人及其他利害關係人之權利義務關係，保障債權
    人之公平受償，並謀求消費者經濟生活之更生機會，從而健
    全社會經濟發展（消債條例第1條參照）。準此，債務人若
    有不能清償債務或有不能清償債務之虞，且客觀上並無濫用
    更生或清算程序之情事，自應使其藉由消費者債務清理條例
    所定程序以清理債務。次按法院開始更生程序之裁定，應載
    明其年、月、日、時，並即時發生效力；法院開始更生或清
    算程序後，得命司法事務官進行更生或清算程序，必要時得
    選任律師、會計師或其他適當之自然人或法人1人為監督人
    或管理人，消債條例第45條第1項、第16條第1項亦有明定。
二、本件債務人主張：其積欠債權人債務共計新臺幣（下同）15
    1萬7,500元，因無力清償，於消債條例施行後，曾向本院對
    債權人申請債務前置調解，惟債務人無法負擔債權人提出之
    清償條件，是調解不成立，故債務人顯有不能清償債務情事
    ，爰依法聲請更生等語。
三、經查：
  ㈠債務人前有不能清償債務之情事，於民國110年2月3日向本院
    聲請消債條例前置調解，經本院以110年度北司消債調字第9
    7號聲請調解事件受理在案，惟雙方無法達成協議，於110年
    4月1日調解不成立，有調解不成立證明書在卷可參（見北司
    消債調卷第71頁，下稱調解卷），是本院自應綜合其目前全
    部收支及財產狀況，評估是否已達不能維持最低生活條件，
    而有「不能清償債務或有不能清償之虞」之情形。
  ㈡債務人主張現任職於推拿工作室擔任推拿助理，每月薪資為2
    萬2,000元，有切結書、勞工保險被保險人投保資料表附卷
    （見調解卷第25頁至第28頁）。是本院認以債務人每月所得
    2萬2,000元，作為計算債務人償債能力之依據。至於聲請人
    於109年11月13日自勞動部勞工保險局領取勞工保險一次請
    領老年給付等部分、及107年間所領取之社區運動課程講師
    費，審以上開收入皆屬一次性之領取，未具持續性，自不應
    列入聲請人固定收入範圍。
  ㈢按債務人聲請更生或清算時所提財產及收入狀況說明書，其
    表明每月必要支出之數額，與本條例第64條之2第1項、第2
    項規定之認定標準相符者，毋庸記載原因、種類及提出證明
    文件；債務人必要生活費用，以最近一年衛生福利部或直轄
    市政府所公告當地區每人每月最低生活費1.2倍定之。受扶
    養者之必要生活費用，準用第一項規定計算基準數額，並依
    債務人依法應負擔扶養義務之比例認定之；按因負擔扶養義
    務而不能維持自己生活者，免除其義務。但受扶養權利者為
    直系血親尊親屬或配偶時，減輕其義務，消費者債務清理條
    例施行細則第21條之1第3項、消債條例第64條之2第1、2項
    、民法第1118條定有明文。查債務人主張其目前每月支出個
    人生活必要費用2萬151元等情，因債務人設籍於臺北市文山
    區，其主張個人生活必要支出未逾衛生福利部公告臺北市11
    0年度最低生活費標準1萬7,668元之1.2倍，是債務人主張其
    個人生活必要支出2萬151元部分，足堪採信。
  ㈣準此，債務人每月生活必要支出為2萬151元，而債務人目前
    每月收入2萬2,000元扣除生活必要支出後，雖餘1,849元（
    計算式：22,000元-20,151元＝1,849元）可供支配，惟據債
    務人之財團法人金融聯合徵信中心查詢當事人綜合信用報告
    回覆書、債權人陳報狀所載（見110年度消債補字第72號卷
    第25頁至第29頁、調解卷第31頁、第39頁、第45頁、第67頁
    ），債務人積欠花旗(台灣)商業銀行股份有限公司等5名債
    權人債務共332萬257元，倘以其每月所餘1,849元清償，尚
    須149年多始得清償完畢（計算式：322萬257元÷1849元÷12≒
    149.64年），遑論上開所據計算之債務仍須另行累積每月高
    額之利息及違約金，是聲請人每月得用以償還債務之數額，
    顯然更低，尚待支付之債務總額應屬更高，其還款年限顯然
    更長，實有違消債條例協助債務人重建更生之立法本意。如
    債務人依前開所餘金額提出更生方案，應可縮短清償期間，
    可預期於更生期間得清償全部之債務，亦將使債務人早日回
    復正常經濟生活。此外，債務人陳報其名下除兆豐商業銀行
    存款66元、郵局存款4元、第一銀行存款3337元、臺北富邦
    銀行存款33元、南山人壽保單(保單號碼:Z000000000)外，
    無其他財產，有兆豐商業銀行存摺、郵局存摺、第一銀行存
    摺、臺北富邦銀行存摺、全國財產稅總歸戶財產查詢清單、
    南山人壽解約金一覽表附卷可稽（見本院卷第59頁至第72頁
    、第97頁、110年度消債補字第72號卷第35頁）。是本院審
    酌債務人之財產、信用、勞力及生活費用支出等狀況，堪認
    債務人客觀上經濟狀況已有不能清償債務之虞，而有藉助更
    生制度調整其與債權人間之權利義務關係而重建其經濟生活
    之必要，自應許聲請人得藉由更生程序清理債務。
四、綜上所述，債務人係一般消費者，其對已屆清償期之債務有
    不能清償之虞，且其無擔保或無優先權之債務未逾1,200萬
    元，復未經法院裁定開始清算程序或宣告破產，又查無消債
    條例第6條第3項、第8條或第46條各款所定駁回更生聲請之
    事由存在，則債務人聲請本件更生，即屬有據，爰裁定如主
    文，並命司法事務官進行本件更生程序。
五、至債務人於更生程序開始後，應另提出足以為債權人會議可
    決或經法院認為公允之更生方案以供採擇，俾免更生程序進
    行至依消債條例第61條規定應行清算之程度；而司法事務官
    於進行本件更生程序、協助債務人提出更生方案時，應依債
    務人之薪資變化、社會常情及現實環境衡量債務人之償債能
    力，並酌留其生活上應變所需費用，進而協助債務人擬定允
    當之更生方案，始符消債條例重建債務人經濟生活之立法目
    的，附此敘明。
六、依消債條例第11條第1項、第16條第1項、第45條，裁定如主
    文。
中　　華　　民　　國　　110 　年　　10 　 月　  29　  日
                  民事第二庭  法  官  林怡君
以上正本係照原本作成。
本裁定不得抗告。
本裁定已於110年10月29日上午11時公告。
中　　華　　民　　國　　110 　年　　10　　月　　29　　日
                              書記官  陳俐妙